臺灣彰化地方法院刑事判決　　　　　　　　　　　　　九十一年度自字第一二號
　　自　訴　人　甲○○
　　被　　　告　乙○○
右列被告因誣告案件，經自訴人提起自訴，本院判決如左：
        主  文
乙○○無罪。
        理  由
一、自訴意旨略以：彰化縣彰化市○○里○○路一七五巷係坐落於同市○○段三六九
    之一地號上，該地號土地之持分0000000分之一九二四一於民國八十五年
    十二月二十八日由自訴人甲○○取得，並登記於自訴人之子周梨洲名下，自訴人
    在與他人共有之前開私有巷道擺設花盆，係為美化環境，並無刑法竊占、公共危
    險罪行，詎被告乙○○僅因自訴人向被告提起詐欺、毀損告訴，竟惱羞成怒，懷
    恨在心，意圖使自訴人受刑事之處分，以不實之事實向檢察署誣告「自訴人明知
    彰化市○○路一七五巷之土地係屬於公有巷道，竟意圖為自己不法之利益，自八
    十八年間即擅自在上址地號之土地上擺設沙拉油桶及老舊花盆，佔用前揭共有巷
    道，並妨礙其停車場之出入及公共安全，因認自訴人涉有刑法第三百二十條第二
    項之竊占罪或公共危險犯」云云，案經台灣彰化地方法院檢察署檢察官明察秋毫
    ，還自訴人清白，予以不起訴處分，認自訴人無竊占、公共危險之犯行，因認被
    告涉有刑法第一百六十九條第一項之誣告罪嫌云云。
二、按犯罪事實應依證據認定之，無證據不得推定其犯罪事實，刑事訴訟法第一百五
    十四條定有明文。次按誣告罪之成立以意圖他人受刑事處分或懲戒處分，而為虛
    偽之告訴告發報告者為要件。所謂虛偽係指明知無此事實故意捏造而言，若告訴
    人誤認有此事實或以為有此嫌疑，自不得指為虛偽，即難科以本罪；誣告罪之成
    立，以意圖他人受刑事處分虛構事實而向該管公務員申告為其要件，故其所訴事
    實，雖不能證明係屬實在，而在積極方面尚無證據證明其確係故意虛構者，仍不
    能遽以誣告罪論處，最高法院著有四十年度台上字第八八號、四十六年度台上字
    九二七號判例可參。換言之，誣告罪之成立，以行為人有誣告之故意為要件，因
    而誣告罪必以故意捏造不實之事，誣告他人犯罪始克成立，若有出於誤會或懷疑
    有此事實而為申告，以致不能證明其所訴之事實為真實，縱被訴人不負刑責，而
    告訴人本缺乏誣告之犯意，亦難成立誣告罪名。
三、本件自訴人認被告涉犯誣告罪嫌，無非係以被告對伊提出之竊占、公共危險案件
    ，經台灣彰化地方法院檢察署以九十一年度偵字第二八一四號為不起訴處分確定
    在案為論據。訊據被告乙○○堅決否認有前開犯行，辯稱：自訴人確有將花盆擺
    在上開私設巷道之路旁，阻礙伊車輛之出入，占用土地，並妨礙往來交通等語。
    經查：（一）前開坐落於彰化縣彰化市○○段三六九之一地號土地係屬共有土地
    ，現供作私設巷道使用，自訴人並將其所有之花盆擺設在該巷道靠被告所有之建
    物及空地旁，業據本院至現場勘驗無訛，且為自訴人所是認，有本院勘驗筆錄在
    卷可按。（二）被告所有之建物其後方，留有一空地作為其停車之用，而自訴人
    確將花盆擺設在該空地靠近上開土地之巷道旁將空地之出入口遮住，業據被告陳
    明在卷，並有其提出之現場照片四紙附卷可憑。又上開土地被告為利用為其車輛
    出入使用，乃以其妻林惠琴之名義向前手曾來水購買應有部分，亦有土地登記籍
    簿謄本在卷可稽，是其所辯，其建物後方之空地係為留作停車之用，堪以採信。
    （三）上開三六九之一地號之登記名義共有人並無自訴人甲○○，而係登記予自
    訴人之子周梨洲之名義，本非被告所得完全知悉，又自訴人確有將花盆擺在被告
    車輛出入之空地旁阻礙其車輛之出入，及擺設於前揭巷道路旁（靠近被告之建物
    ，而非擺設靠近於自訴人之土地），業經本院勘驗屬實。被告主觀上認為自訴人
    有占用土地及妨害交通之情形，亦屬常情，自不得徒以被告認自訴人有竊占、公
    共危險犯行，而謂被告故意虛構犯罪事實。況自訴人所涉竊占等案件，雖經台灣
    彰化地方法院檢察署檢察官認罪嫌不足而為不起訴處分，有九十一年度偵字第二
    八一四號不起訴處分書在卷可考，然亦無證據足以證明被告前開所言為虛，被告
    向檢察署提起告訴自訴人涉犯竊占等罪之內容，尚非全然出於無因，而完全係出
    於憑空捏造，核與誣告罪之構成要件不符。（四）綜上所述，被告所辯，尚堪採
    信。此外，復查無其他積極證據足資證明被告有何誣告之犯行，不能證明被告犯
    罪，揆諸首揭說明，爰為被告無罪之諭知。
據上論斷，應依刑事訴訟法第三百四十三條、第三百零一條第一項，判決如主文。
中      華      民      國      九十一  年    十二    月    二十    日
                                臺灣彰化地方法院刑事第一庭
                                    法      官  陳  秋  錦
右正本證明與原本無異。
如不服本判決，應於判決送達後十日內向本院提出上訴狀( 須附繕本 )。
告訴人或被害人對於判決如有不服具備理由請求檢察官上訴者，其上訴期間之計算係
以檢察官收受判決正本之日期為準。
                                    法院書記官  于  淑  真
中      華      民      國      九十一     年    十二    月    二十 三  日
